【裁判字號】    97,交抗,110
【裁判日期】    970520
【裁判案由】    聲明異議
【裁判全文】
臺灣高等法院臺南分院交通事件裁定     97年度交抗字第110號
抗  告  人
即受處分人  甲○○
上列抗告人因聲明異議案件，不服臺灣臺南地方法院中華民國97
年3月20日裁定（96年度交聲字第1102號）提起抗告，本院裁定
如下：
    主  文
抗告駁回。
    理  由
一、抗告意旨略以：對於裁定（指原審裁定）理由第二項測速儀
    ，警官送庭的儀器和經濟部檢驗局所檢查的證明不符（當天
    承審法院曾當庭問警官，警官也承認送錯了），第三項警官
    攔下我時，並沒有顯示我超速的速度給我看或告知我該情事
    等語。
二、原審裁定意旨略以：
  (一)查本件異議人於於民國（下同）96年10月17日16時48分許，
    在台17線160.4公里處，駕駛UP-6026號自小客車，因速限70
    公里，經測時速82公里，超速12公里（經雷射槍測定），遭
    台南縣警察局佳里分局掣單舉發之事實。又本件測速儀之規
    格為200Hz非照相式，業經經濟部標準檢驗局於96年5月11日
    檢定合格，檢定合格有效期限至97年5月31日，而異議人之
    上開車輛於96年10月17日經警測得行駛超速時，該測速儀尚
    在檢定合格有效期限內，故該雷達測速器之準確性及正確性
    應值信賴。
  (二)證人張欽堂即舉發本件違規之警員於97年1月2日調查時結證
    稱：「（本件是否你舉發，情形如何《提示舉發單並告以要
    旨》？）是我告發的。當時我在臺17線160.4公里用雷射槍
    測速，那個路段是在七股鄉，我當時有鎖定異議人的車子UP
    -6026號，聲音響了5聲，鎖定的時候速度是82，異議人靠近
    的時候我就攔他，我大約在5百公尺的時候就鎖定異議人的
    車子了。」、「（你攔異議人下來的時候異議人超速的數值
    有無出示給異議人看？）數值有給異議人看，那是我們警察
    攔檢的基本動作，並且口述讓他知道。」、「（當時異議人
    有無詢問你該路段的速限？）他有說怎麼沒有看到標誌、標
    線。我說這裡有速限是70，若沒有標誌、標線的話是速限50
    而已。」、「（你攔異議人之前異議人前面是否有兩部車子
    ？）是有兩部機車。」、「（該兩部機車是否在雷射測速槍
    鎖定的範圍裡面？）我測速槍鎖定異議人車輛的時候該兩部
    機車還沒有出現，我是開始攔停異議人車輛的時候才出現該
    兩部機車。」等語，製單之員警張欽堂為依法執行勤務之警
    員，與異議人毫無怨懟，衡情當無自陷偽證罪而構詞誣賴異
    議人之理，復查無積極證據足以證明證人上開證述係屬虛偽
    ，且交通警察製單舉發違反道路交通處罰條例（以下簡稱處
    罰條例）所列之違規事實，本質上為行政處分，係公務員基
    於職務上之權力，依法就特定之具體事件所為之具公法上效
    果之單方面行政行為，基於公務員為公法上行為具有公信力
    之原則，該行政行為當可被推定為真正，其據以依法處分之
    事實認定亦為正確無誤。再按，依處罰條例第87條之規定向
    管轄地方法院聲明異議，自屬行政救濟程序，其舉證責任分
    配，應採民事訴訟上舉證責任分配原則，87年10月28日修正
    公布之行政訴訟法第136條同揭此旨，而明文規定準用民事
    訴訟法第277條舉證責任分配之原則。是此，異議人雖辯稱
    測速時，有兩台摩托車以極快速度超越我的車子，依現場的
    狀況應該是2機車超速等語。惟就駕駛上揭車輛行經台17線1
    60.4公里處未超速行駛乙節，並未提出確實事證以供本院調
    查，是其所辯尚非可信，本院亦查無任何證據足資證明執勤
    員警有捏造事實違法取締之情事存在，則執勤警員本其維護
    交通秩序、安全職責所為之舉發，自應受到合法、正確之推
    定。
  (三)再警方取締交通違規事件，其以照相、錄影方式取證者，固
    足為違規之證明，惟警員當場舉發者，舉發之員警本身之目
    睹、耳聞，亦為違規人違規之證明，非必所有之違規事件，
    均需有照相或錄影方足為違規之證據。況警察執行勤務，事
    項繁瑣，且違規情形一過即逝，並非長期存在，何能要求警
    察必備有照相、錄影取證？是本件縱無舉發照片、錄影為佐
    證，然異議人之違規行為既經本件製單之員警張欽堂結證在
    卷，且其所述內容並無何矛盾或違背經驗法則之處，自得為
    本院判斷之依據。綜上，異議人有於上述時、地，駕駛前開
    車輛，於上開時、地，有超速之違規行為，既可認定，本件
    異議為無理由，應予駁回。
三、按汽車駕駛人，行車速度超過規定之最高時速者，處1200元
    以上2400元以下罰鍰；汽車駕駛人有第40條所列條款之一者
    ，除依原條款處罰鍰外，並記違規點數1點，處罰條例第40
    條、第63條第1項第1款，分別定有明文。
四、經查：
  (一)本件舉發員警所使用之雷射測速儀廠牌為KUSTOM，型號為PR
    OLASER，該測速儀之規格為200Hz非照相式，業經經濟部標
    準檢驗局於96年5月11日檢定合格，檢定合格有效期限至97
    年5月31日，此有台南縣警察局佳里分局南縣佳警五字第096
    0014382號函及經濟部標準檢驗局96年5月11日第MO0000000
    號雷達測速儀檢定合格證書附卷可稽（見原審卷第5、21頁
    ），是抗告人駕駛UP-6026號自小客車於96年10月17日經警
    測得行駛超速時，該測速儀尚在檢定合格有效期限內，且依
    雷射測速儀之使用方式係逐車鎖定測速，以雷射光束瞄準測
    速之特性，應不發生錯認之情形，故該雷射測速儀之準確性
    及正確性應值信賴。抗告意旨雖稱：警官送庭的儀器和經濟
    部檢驗局所檢查的證明不符（當天承審法院曾當庭問警官，
    警官也承認送錯了）云云，然觀證人張欽堂即舉發本件違規
    之警員於97年1月2日原審訊問之證述（見原審卷第16至18頁
    ），並無所謂庭呈所附雷達測速儀檢定合格證書與舉發當時
    所使用之雷射測速儀不同之語，且抗告人對該雷達測速儀檢
    定合格證書又稱沒有意見（見原審卷第18頁），是抗告人執
    此抗辯，似有誤會。
  (二)抗告意旨雖另稱：警官攔下我時，並沒有顯示我超速的速度
    給我看或告知我該情事云云。惟證人張欽堂於原審調查時證
    稱：「（你攔異議人（即抗告人）下來的時候異議人超速的
    數值有無出示給異議人看？）數值有給異議人看，那是我們
    警察攔檢的基本動作，並且口述讓他知道。（當時異議人有
    無詢問你該路段的速限？）他有說怎麼沒有看到標誌、標線
    。我說這裡有速限是70，若沒有標誌、標線的話是速限50而
    已。」等語，而抗告人於原審訊問時所稱：「（現場你是否
    知道你超速，否則為何要跟警員索取相片）對，警察已經告
    訴我我有超速。」是抗告意旨此部分所辯，亦不足採。
  (三)綜上所述，本院經核閱相關卷證，認原裁定並無不當。抗告
    人抗告意旨，指摘原裁定不當，為無理由，應予駁回。
五、據上論斷，應依道路交通案件處理辦法第26條，刑事訴訟法
    第412條，裁定如主文。
中    華    民    國    97    年    5     月    20    日
                   刑事第二庭   審判長法  官  葉居正
                                      法  官  郭千黛
                                      法  官  洪碧雀
以上正本證明與原本無異。
不得再抗告。
                                      書記官  魏芝雯
中    華    民    國    97    年    5     月    20    日


司法院資訊處製作；財團法人民間司法改革基金會備份。
